【裁判字號】    98,上易,2492
【裁判日期】    981117
【裁判案由】    贓物
【裁判全文】
臺灣高等法院刑事判決                98年度上易字第2492號
上  訴  人  臺灣桃園地方法院檢察署檢察官
被      告  乙○○
上列上訴人因被告贓物案件，不服臺灣桃園地方法院98年度簡上
字第362 號，中華民國98年8 月12日第一審判決（偵查案號：臺
灣桃園地方法院檢察署97年度偵字第13454 號），提起上訴，本
院判決如下：
    主  文
上訴駁回。
    理  由
一、本案經本院審理結果，認第一審判決對被告乙○○為無罪之
    諭知，核無不當，應予維持，並引用第一審判決書所記載之
    證據及理由（如附件）。
二、檢察官雖以證人即恆宇通訊行負責人王會宇證稱未出售本案
    行動電話予被告等語明確，認被告所稱向王會宇購買本案行
    動電話云云，已難認屬有據。另證人即陪同被告前往購買手
    機之友人張恆榮指稱購買過程是被告當日原準備2000元要購
    買別支行動電話，後來才另行挑選價格較高之本案行動電話
    ，兩相比較，顯見被告與證人張恆榮所述購買行動電話之情
    實有鑿枘，並不相符。又被告從不詳來源處取得本案來路不
    明、顯可疑為贓物之行動電話時，未能確認合法來源，亦無
    其他足以相信係有合法來源之佐證，其具有收受贓物之犯意
    應堪是認。被告顯有故買贓物之故意，原審為無罪之諭知，
    尚有未洽云云，指摘原審判決不當而提起上訴。
三、本件公訴人雖以證人甲○○、王會宇之證詞，被告所使用行
    動電話門號0000000000號之通聯調閱查詢單，以及關於是否
    有人陪同購買上開手機乙節，被告供述前後不一等，為認定
    被告犯罪之依據。惟查：(一)前揭手機雖屬贓物，然被告於購
    買時是否具有贓物之認識，應依積極證據認定之，證人甲○
    ○之證詞僅能證明上開手機遭不詳人士搶奪，該手機係贓物
    等情，足以作為被告於購買時是否具有贓物認識之依據。(二)
    證人王會宇係本件利害關係人，自難期於案發後，在無其他
    明確直接積極證據之情況下，主動承認該手機係其販售予被
    告，雖證人王會宇於警詢、偵查及原審審理時證稱：被告曾
    在店內購買二支中古機，分別是EV500M黑色折蓋式手機及DS
    900 銀色滑蓋式手機，伊並未出售上開手機予被告云云（見
    偵查卷第4 、37頁、原審卷第29至30頁）。惟其先於警詢時
    稱買賣行動電話均有登記資料等詞，卻未能說明被告購買該
    二支手機之確切時間（見偵查卷第4 頁）；復於偵查時又稱
    收購中古手機，均有簽立切結書等語，但亦始終未能提出任
    何切結書或登記明細等資料為佐（見偵查卷第37頁、原審卷
    第29頁反面）；又其於本院審理時，既能對被告曾向其購買
    上開二支手機之型號、顏色及樣式等細節詳證，足見其對被
    告前往購買手機乙事印象深刻、記憶甚深，卻對張恒榮是否
    曾陪同前往購買以及是否僅賣出二支手機予被告各節，含糊
    其詞，而推稱「我忘記了」（見原審卷第29至30頁）；況王
    會宇就本案同涉搶奪、贓物罪嫌，並遭偵查，是其就本案與
    被告間要屬利害相反，立場互異，自有推諉之可能，尚難以
    王會宇前揭具有瑕疵且乏相當憑信性之證詞，遽為不利被告
    之認定，已具原審查明論述在卷。從而，依公訴人所提出之
    證據，既不足以證明被告明知手機為贓物而故買，被告未就
    手機來源指出證明方法，亦不得憑此推測其確有故買贓物之
    行為。綜上所述，公訴人上訴為無理由，應予駁回。
四、據上論斷，應依刑事訴訟法第373 條、第368 條，判決如主
    文。
本案經檢察官李叔芬到庭執行職務。
中    華    民    國    98    年    11    月    17    日
                  刑事第四庭  審判長法  官  陳筱珮
                                    法  官  陳玉雲
                                    法  官  邱滋杉
以上正本證明與原本無異。
不得上訴。
                                    書記官  劉貞達
中    華    民    國    98    年    11    月    17    日
附  件：
臺灣桃園地方法院刑事判決             98年度簡上字第362號
上訴人
即被告  乙○○
上列上訴人即被告因贓物案件，不服本院98年度桃簡字第582 號
，中華民國98年3 月16日第一審刑事簡易判決（聲請簡易判決處
刑案號：臺灣桃園地方法院檢察署97年度偵字第13454 號），提
起上訴，本院管轄之第二審地方法院合議庭認不得為簡易判決處
刑，改依通常程序審理，並自為第一審判決如下：
    主  文
原判決撤銷。
乙○○無罪。
    理  由
一、本件聲請簡易判決處刑意旨略謂：被告乙○○明知或可得而
    知序號：000000000000000號、ELIYA廠牌1702型號之白色滑
    蓋手機係來源不明之贓物（為甲○○所有，於民國96年10月
    11日下午2 時許，在桃園縣桃園市○○路685 巷82弄2 號前
    遭不明人士搶奪），竟基於收受贓物之犯意，於96年10月中
    旬，在不詳地點予以收受，嗣為警循線查獲，因認被告涉犯
    刑法第349 條第1 項之收受贓物罪嫌云云。
二、按犯罪事實應依證據認定之，無證據不得認定犯罪事實；又
    不能證明被告犯罪者，應諭知無罪之判決，刑事訴訟法第15
    4 條第2 項、第301 條第1 項分別定有明文。次按認定不利
    於被告之事實，須依積極證據，苟積極證據不足為不利於被
    告事實之認定時，即應為有利於被告之認定，更不必有何有
    利之證據；又認定犯罪事實所憑之證據，雖不以直接證據為
    限，間接證據亦包括在內，然而無論直接或間接證據，其為
    訴訟上之證明，須達於通常一般人均不致有所懷疑，而得確
    信其為真實之程度，始得據為有罪之認定，最高法院30年上
    字第816 號、76年台上字第4986號判例意旨可資參照。
三、檢察官認被告涉有上揭犯嫌，無非係以證人甲○○、王會宇
    之證詞、被告所使用行動電話門號0000000000號通聯調閱查
    詢單，以及關於是否有人陪同購買上開手機乙節，被告供述
    前後不一等，為其主要論據。訊據被告固坦承曾持有甲○○
    遭搶奪之手機乙情，然堅決否認上開犯行，辯稱：伊不知上
    開手機為贓物，該手機為伊於96年10月中旬，在友人張恆榮
    陪同下，至同社區之鄰居王會宇所開設位於桃園縣八德市○
    ○○路21號之恆宇通訊行，以新臺幣（下同）3000元購得，
    當時該筆款項是用伊向老闆借得之2000元現金支付，尚賒欠
    1000元等語。經查：
(一)被告所持有上開手機，原係甲○○所有，於96年10月11日下
    午2 時許，在桃園縣桃園市○○路685 巷82弄2 號前遭搶奪
    之物乙情，固據證人甲○○於警詢時證述明確（見偵查卷第
    14至16頁），並有該手機調閱申請單明細、通聯調閱查詢單
    、同型號手機照片各一份在卷可稽（見偵查卷第13、17至33
    頁），然此僅足證明上開手機為贓物，且為被告持有之客觀
    事實，並不足以證明被告持有上開手機時，主觀上具有贓物
    之認識。
(二)被告辯稱上開手機係伊至鄰居王會宇所開設之通訊行購得乙
    節，歷經偵審始終一致，核與證人張恆榮於審理時供證：伊
    曾陪同被告前往恆宇通信行購買上開手機，原本被告要買另
    一支手機，但該支手機較小，在工地工作時容易滑落且不好
    拿，故伊建議被告選擇ELIYA 廠牌1702型號這支手機，因被
    告事先向王會宇詢問之手機價值為2000元，故被告當日僅帶
    2000元現金，而僅先付2000元予王會宇，尚賒欠餘款，確實
    是王會宇交付該手機及旅充予被告等語（見本院卷第27至29
    頁）相符，其中關於上開手機係以3000元購得，且係被告事
    先向老闆借支2000元付款，尚賒欠1000元一節，與被告所供
    ：伊向老闆借7 萬2 千元，於96年10月10幾號去買1 台TOYO
    TA1500cc的車，該輛車共花費7 萬元，隔1、2天即購買上開
    手機，買手機的錢也是向老闆借的等語（見本院卷第59頁正
    反面），及卷附被告記事本影本內載96年10月8、9日買車借
    7 萬2 千元乙情（見偵查卷第10頁）均相符；而張恆榮所述
    在場目賭上開手機交易情節，亦早為被告於警詢時所陳明，
    並明確供稱：「（問：你說你要叫你同事，要怎樣？）剛才
    他不是有拿手機的型式出來嗎，我可以叫我同事幫我那個，
    指認我的那支手機是跟恆宇」、「（問：你跟你同事去買的
    ？）對」、「（問：你跟你同事一起去買的？）對」等語，
    已經本院勘驗警詢錄音帶查明屬實，有本院98年7 月20日勘
    驗筆錄在卷可稽（見本院卷第50頁）。衡以張恆榮對於選購
    手機過程、付款方式及交付物品等情，均描述甚詳，若非親
    自見聞之人，豈能形容如此細微而無瑕疵？且若張恆榮所述
    為虛捏，而為求取信於人，衡情大可直接虛捏與被告記事本
    內頁記載相符之2000元作為手機價款已足，又豈有虛構手機
    價款3000元、且尚欠賒款1000元之情節，致無法提出與此價
    款數字相當之憑據，或足以證明確有上開手機之交易，而徒
    增他人質疑之理？再經本院質問王會宇關於張恆榮當時是否
    在場一節，王會宇竟未直言否認，反支吾其詞，推稱「我忘
    記了」云云（見本院卷第30頁）；被告與王會宇係同住一社
    區內之鄰居，認識已久，彼此間並無交惡，被告亦多次向王
    會宇所營通訊行購買中古手機之事實，亦為證人王會宇供認
    在卷（見本院卷第29、30頁），則被告若係向他人而非王會
    宇取得上開手機，被告大可直接說出真正管道以為卸責，或
    任意虛構其他來源管道而求脫免，何須直指與之毫無怨隙且
    供詞相反之王會宇即為出售上開手機予其之人。稽上各情，
    被告所辯係至通訊行向王會宇購得上開手機一節，尚非無據
    ，應可採信。
(三)被告與王會宇係認識多年之鄰居，先前多次至王會宇店內購
    買中古手機，已如前述，堪認被告對於王會宇出售之手機有
    合法來源，應具相當之信賴，則縱被告此次向王會宇購買上
    開手機，並未取得原廠證明或切結、保證書之足徵合法性憑
    據，亦不足認被告主觀上確有贓物之認識；況且，苟被告明
    知或可得而知上開手機為贓物，以現今警方可輕易藉由手機
    序號追查手機使用之人，被告斷無將自己長期使用之唯一行
    動電話門號0000000000號SIM 卡插入該贓物手機以為平日之
    通聯工具，而自陷遭查獲之高度風險之理；更遑論以3000元
    價購！凡此事證，足認被告所辯：不知上開手機為贓物等語
    ，並非虛妄之詞，應屬可取。
(四)雖證人王會宇於警詢、偵訊及本院審理時證稱：被告曾在店
    內購買2 支中古機，分別是EV500M黑色折蓋式及DS900 銀色
    滑蓋式之手機，伊並無出售上開手機予被告云云（見偵查卷
    第4 、37頁、本院卷第29至30頁）。惟其先於警詢時稱買賣
    行動電話均有登記資料等詞，卻未能說明被告購買該2 支手
    機之確切時間（見偵查卷第4 頁）；復於偵查時又稱收購中
    古手機，均有簽立切結書等語，但亦始終未能提出任何切結
    書或登記明細等資料為佐（見偵查卷第37頁、本院卷第29頁
    反面）；又其於本院審理時既能對被告曾向其購買上開2 支
    手機之型號、顏色及樣式等細節詳證，足見其對被告前往購
    買手機乙事印象深刻、記憶甚深，卻對張恒榮是否曾陪同前
    往購買以及是否僅賣出2 支手機予被告各節，含糊其詞，而
    推稱「我忘記了」（見本院卷第29至30頁）；況王會宇就本
    案同涉搶奪、贓物罪嫌，並遭偵查，是其就本案與被告間，
    要屬利害相反，立場互異，自有虛構證詞而推諉被告之可能
    ，是尚難以王會宇前揭具有瑕疵且乏相當憑信性之證詞，遽
    為不利被告之認定。
(五)檢察官雖以被告先於警詢及偵查時供稱其係獨自前往恆宇通
    訊行購買上開手機，復於本院審理時改稱有張恒榮陪同前往
    ，被告供詞前後矛盾等語，然時隔已久，且被告不止一次向
    王會宇購買中古手機，其因記憶稍有模糊而就有無他人在場
    一節，雖有不確定之陳述，尚難認非實在；況按認定不利於
    被告之事實，須依積極證據，不得以被告之辯解不成立，即
    為不利於被告事實之認定，最高法院95年台上字第1797號著
    判決意旨可供參照。依前說明，本件就卷內訴訟資料參互審
    酌，既無從獲得被告有罪之心證，則被告之辯解，縱前後不
    一或與事實不符，亦不能為不利於被告事實之認定。
四、綜上所述，本件既無任何直接、確切之證據足認被告取得上
    開手機時主觀上具有明知為贓物之認識，檢察官徒以被告所
    持上開手機業經證明為贓物等情，認應成立收受贓物罪行，
    核與前揭法文及判例意旨不合。此外，復查無其他積極證據
    足證被告涉犯收受贓物罪嫌，應認不能證明被告犯罪，原審
    遽認被告有罪，尚有未合。被告上訴否認犯罪，指摘原判決
    不當，請求撤銷改判，為有理由，應由本院撤銷原判決，併
    諭知被告無罪之判決。
五、查本案前經檢察官聲請逕以簡易判決處刑，因有刑事訴訟法
    第451 條之1 第4 項但書第3 款所列應為無罪諭知之情形，
    爰依刑事訴訟法第452 條規定，適用通常程序審判。
據上論斷，應依刑事訴訟法第452 條、第455 條之1 第1 項、第
3 項、第369 條第1 項前段、第364 條、第301 條第1 項前段，
判決如主文。
本案經檢察官陳仁傑到庭執行職務。
中    華    民    國    98    年    8     月    12    日
                  刑事第九庭  審判長法  官  胡芷瑜
                                    法  官  林玉蕙
                                    法  官  蘇琬能
以上正本證明與原本無異。
如不服本判決應於收受判決後10日內向本院提出上訴書狀，並應
敘述具體理由，其未敘述上訴理由者，應於上訴期間屆滿後20日
內向本院補提理由書(均須按他造當事人之人數附繕本)「切勿逕
送上級法院」。
                                    書記官  何伊羚
中    華    民    國    98    年    8     月    12    日


司法院資訊處製作；財團法人民間司法改革基金會備份。
